臺灣臺南地方法院刑事判決　　　　　　　94年度訴字第1335號
公　訴　人　臺灣臺南地方法院檢察署檢察官
被　　　告　甲○○
選任辯護人　林樹根律師
　　　　　　洪茂松律師
　　　　　　邱麗妃律師
被　　　告　乙○○
上列被告等因違反槍砲彈藥刀械管制條例案件，經檢察官提起公
訴（九十五年度偵字第七三九三號、第一０一四三號），本院判
決如下：
    主  文
甲○○、乙○○共同未經許可，持有子彈，甲○○處有期徒刑伍
月，併科罰金新臺幣參萬元，有期徒刑如易科罰金，以銀元佰
元即新臺幣玖佰元折算壹日，罰金如易服勞役，以新臺幣壹仟元
折算壹日；乙○○處有期徒刑參月，併科罰金新臺幣貳萬元，有
期徒刑如易科罰金，以銀元佰元即新臺幣玖佰元折算壹日，罰
金如易服勞役，以新臺幣壹仟元折算壹日。
扣案之土造子彈柒顆均沒收。
    事  實
一、甲○○、乙○○均明知具有殺傷力之子彈，係屬槍砲彈藥刀
    械管制條例管制之彈藥，非經中央主管機關許可，不得持有
    ，然甲○○於民國九十四年五月十日下午五、六時許，在臺
    南縣仁德鄉○○路○段三六二號，由友人呂誌堅（另因罪嫌
    不足，獲不起訴處分）經營之「洗匠洗車場」內之洗衣機底
    盤處，發現不詳來源、具有殺傷力之土造子彈十顆（下稱本
    件土造子彈），甲○○取出本件土造子彈並告知同在「洗匠
    洗車場」之乙○○後，渠二人竟共同基於持有具有殺傷力子
    彈之犯意，甲○○於同日將本件土造子彈交由乙○○保管，
    乙○○再攜至其位於臺南縣仁德鄉○○路一九四巷十號五樓
    之一居處，並放置於床頭櫃內，未經許可而共同持有本件土
    造子彈。嗣為警於九十四年六月三日零時許，在上開乙○○
    居處之床頭櫃內，查扣本件土造子彈，而查獲上情。
二、案經高雄市政府警察局左營分局報請臺灣臺南地方法院檢察
    署檢察官偵查起訴。
    理  由
甲、程序方面：
一、按被告以外之人於偵查中向檢察官所為之陳述，除顯有不可
    信之情況者外，得為證據，刑事訴訟法第一百五十九條之一
    第二項定有明文，查證人即被告乙○○於偵查中向檢察官所
    為之具結陳述，係被告甲○○以外之人於偵查中向檢察官所
    為之陳述，且未見有何顯不可信之情況，依上開規定，得為
    證據。再者被告乙○○、甲○○之警詢，以及高雄市政府警
    察局左營分局搜索扣押筆錄、扣押物品目錄表、自願受搜索
    同意書及0000000000號行動電話之通訊監察譯文
    （分見警卷第十九頁至第二十二頁、第二十四頁至第二十七
    頁，偵查Ａ卷第四十一頁至第四十七頁），檢察官、辯護人
    及被告二人於本院調查證據時，均知曉為審判外之言詞及書
    面陳述，係為傳聞證據，但既均表示同意作為證據，且本院
    審酌前開言詞及書面陳述作成之情況，認為適當，故依刑事
    訴訟法第一百五十九條之五第一項規定，得為證據。至於蒐
    證現場相片十七幀（見警卷第三十四頁至第三十七頁），乃
    以科學、機械之方式，對於所拍攝內容所為忠實且正確之記
    錄，性質上並非供述證據，應無刑事訴訟法第一百五十九條
    第一項規定之適用。
二、再者上開被告甲○○使用0000000000號行動電話
    之通訊監察譯文，係本於由臺灣高雄地方法院檢察署核發對
    於0000000000號行動電話，在九十四年四月一日
    上午十時起至同年五月二十七日上午十時止之期間，進行監
    聽之九十四年三月三十一日９４年雄檢博雲聲監續字第００
    ０三一九號、同年四月二十八日雄檢博雲聲監續字第０００
    四二六號通訊監察書，而將對於該行動電話之監聽通話內容
    ，以文字予以紀錄之文書，有上開通訊監察書二份可憑（見
    偵Ａ卷第四十八頁至第五十一頁），是上揭通訊監察譯文，
    乃本於合法之監聽程序所為，自無違法可言，且關於000
    0000000號行動電話在上開期間內之撥出或接入之通
    聯對話內容，均為通訊監察書所核准之監聽範圍，是辯護人
    指稱上開通訊監察譯文中，因有涉及與被告乙○○使用之0
    000000000號行動電話間之通聯監聽內容，認係將
    被告乙○○同列為監聽之對象，而質疑監聽之合法性等語，
    容有誤會。
三、又搜索令狀可分為搜索「人」之種類及搜索「地點、處所」
    之種類，如欲搜索人之身體，自然應將特定或可得特定之人
    之姓名等足以辨別之資訊詳加填載，惟如係搜索地點或場所
    ，由於並非以搜索「人之身體」作為其搜索之對象，僅不得
    對於「人」加以搜索而已，即使人別記載有誤，惟對於欲加
    以搜索之地點及處所係屬明確或可得特定，則對於該地點或
    處所，仍然得本於保全證據之目的加以搜索，否則，如謂搜
    索「地點」時，其人別應完全記載無誤始得搜索「地點或處
    所」，不僅對於尚處於無法確認犯罪嫌疑人但已可確定「犯
    罪地點」之偵查狀態強人所難，且亦有礙於是時偵查中保全
    證據之目的，反面言之，苟作如此之解釋，將使對「地點」
    搜索之搜索種類無法發揮取證之功效。本院於九十四年六月
    二日以南院刑搜字第００六二八九號核發之搜索票，其受搜
    索人固記載「趙秋龍」，然尚記載包含臺南縣仁德鄉○○路
    ○段三六二號（即「洗匠洗車場」）為搜索處所，有上開搜
    索票一份可稽（見警卷第十四頁），是上揭搜索票核定之搜
    索範圍，包含位於臺南縣仁德鄉○○路○段三六二號之「洗
    匠洗車場」在內，而非僅針對「趙秋龍」之個人而已，故警
    方依據該搜索票，對「洗匠洗車場」執行搜索而在該處所查
    獲制式子彈二顆，搜索程序並無違法，辯護人以上開搜索票
    僅以「趙秋龍」為搜索對象，而質疑對於「洗匠洗車場」執
    行搜索之合法性等語，容有未洽。
乙、實體方面：
一、訊據被告乙○○對於上揭事實均坦承不諱，而被告甲○○對
    於其於九十四年五月十日下午五、六時許，在上開「洗匠洗
    車場」內之洗衣機底盤處，發現取出本件土造子彈，並曾告
    知同在「洗匠洗車場」之被告乙○○，且嗣後為警在被告乙
    ○○位於臺南縣仁德鄉○○路一九四巷十號五樓之一居處之
    床頭櫃內，查獲本件土造子彈等情，固為坦承，惟矢口否認
    與被告乙○○共同持有本件土造子彈，並辯稱：我發現取出
    本件土造子彈後，有將本件土造子彈交予被告乙○○，要其
    詢問係何人所有，但並未要其保管，係被告乙○○自己將本
    件土造子彈帶至其居處云云。經查：
  (一)本件土造子槍經送內政部警政署刑事警察局鑑定結果，係均
    具直徑九ｍｍ金屬彈頭之土造子彈，經取樣三顆試射，均可
    擊發，故本件土造子彈認均具有殺傷力，有內政部警政署刑
    事警察局九十四年六月二十九日刑鑑字第０九四００九一一
    二四號槍彈鑑定書一份可憑，則本件土造子彈均具有殺傷力
    ，係屬槍砲彈藥刀械管制條例所稱之子彈無誤。
  (二)再者本件土造子彈，係由被告甲○○於九十四年五月十日下
    午五、六時許，在「洗匠洗車場」內之洗衣機底盤處發現取
    出，交予被告乙○○，被告乙○○並攜至臺南縣仁德鄉○○
    路一九四巷十號五樓之一居處，放置於床頭櫃內後，再遭警
    於該床頭櫃內查獲等情，為被告二人所坦認，並有本院之搜
    索票、高雄市政府警察局左營分局搜索扣押筆錄、扣押物品
    目錄表、自願受搜索同意書各一份以及查獲相片四幀可稽（
    分見警卷第二十四頁至第二十七頁、第三十七頁），且證人
    即被告乙○○尚迭於警詢及偵訊中證稱：被告甲○○在「洗
    匠洗車場」內，將本件土造子彈交給我，要先寄放在我那邊
    ，待需用時再向我拿取等語（見警詢第七頁、偵查Ａ卷第十
    七頁）。是由上所述，被告甲○○發現取得本件土造子彈後
    ，基於寄放保管以備日後所需之目的，將本件土造子彈交付
    予被告乙○○，且被告乙○○亦據以將本件土造子彈攜至居
    處保管，則被告二人共同將本件土造子彈置於實力支配下之
    持有之意，至為彰顯，不容被告甲○○推諉。
  (三)從而，被告甲○○所辯云云，無非事後卸責之詞，不足採信
    。事證明確，被告二人犯行均洵堪認定。
二、核被告二人所為，均犯槍砲彈藥刀械管制條例第十二條第四
    項之未經許可持有子彈罪。被告二人就上開犯行，有犯意之
    聯絡及行為之分擔，為共同正犯（九十五年七月一日修正施
    行之刑法第二十八條關於共同正犯之規定，係將舊法之「實
    施」修正為「實行」，僅共同實行犯罪行為者始成立共同正
    犯，是新舊法關於共同正犯之規定固有修正，然對被告三人
    而言，無論修正前後之規定，均構成共同正犯，對其等並無
    有利或不利之影響，自無比較新舊法之問題）。審酌被告二
    人未經許可持有子彈，造成子彈在社會上泛濫而使不法之徒
    得以持之進行危害社會之犯罪之虞，破壞社會秩序及危害治
    安，並斟酌被告乙○○犯後尚知坦承犯行，犯後態度堪認良
    好，而被告甲○○僅坦承部分事實，犯後態度容有欠佳，並
    念及被告二人持有之本件土造子彈，數量僅為十顆，危害之
    程度尚非鉅大，且考量被告二人先前均未曾受有期徒刑以上
    刑之宣告，有臺灣高等法院被告全國前案紀錄表可參，素行
    尚非不良等一切情狀，各量處如主文所示之刑。
三、又行為後法律有變更者，適用行為時之法律，但行為後之法
    律有利於行為人者，適用最有利於行為人之法律，刑法第二
    條第一項定有明文。被告二人於行為後，刑法第四十一條第
    一項前段易科罰金之規定業修正變更為：「犯最重本刑為五
    年以下有期徒刑以下之刑之罪，而受六個月以下有期徒刑或
    拘役之宣告者，得以新臺幣一千元、二千元或三千元折算一
    日，易科罰金。」但依據修正前刑法第四十一條第一項前段
    易科罰金及修正前罰金罰鍰提高標準條例第二條前段（現已
    刪除）規定，被告行為時易科罰金折算標準，係以銀元一百
    元即新臺幣三百元以上、銀元三百元即新臺幣九百元以下折
    算一日，則比較修正前後易科罰金折算標準，當以修正前之
    規定，較有利於被告；再者，修正前刑法第四十二條第二項
    規定：「易服勞役以一元以上三元以下，折算一日。但勞役
    期限不得逾六個月」、第三項規定「罰金總額折算逾六個月
    之日數者，以罰金總額與六個月之日數比例折算」，且被告
    行為時之易服勞役折算標準，依修正前罰金罰鍰提高標準條
    例第二條前段（現已刪除）之規定，係就其原定數額提高為
    一百倍折算一日，故被告行為時之易服勞役折算標準乃以銀
    元一百元至三百元折算一日，經折算為新臺幣即以三百元至
    九百元折算為一日，惟修正後刑法第四十二條第三項改為：
    「易服勞役以新臺幣一千元、二千元或三千元折算一日。但
    勞役期限不得逾一年」，該易服勞役之折算標準尚較修正前
    之規定為高，且被告二人於本件所受併科之罰金，依修正後
    易服勞役之折算標準，亦不致於導致被告二人須易服勞役超
    過六個月，反而蒙受不利之情形，故經比較刑法修正前後之
    易服勞役折算標準，以修正後刑法第四十二條第三項之規定
    有利於被告。從而，依刑法第二條第一項規定，就被告二人
    有期徒刑部分，依修正前刑法第四十一條第一項前段及修正
    前罰金罰鍰提高標準條例第二條規定，諭知易科罰金之折算
    標準；就併科罰金部分，依修正後刑法第四十二條第三項規
    定，諭知易服勞役之折算標準。又扣案之本件土造子彈，除
    其中試射鑑驗之三顆，已不具殺傷力而喪失違禁物之性質外
    ，剩餘本件土造子彈（七顆）均屬違禁物，應併依刑法第三
    十八條第一項第一款宣告沒收。
四、公訴意旨另認：為警於九十四年六月二日二十三時許，在上
    開「洗匠洗車場」之左側牆壁木櫃查獲之制式子彈一顆（下
    稱本件制式子彈），亦係被告二人共同持有，而認被告二人
    尚有共同持有該制式子彈之行為等語。經查：
  (一)按犯罪事實應依證據認定之，無證據不得認定其犯罪事實，
    刑事訴訟法第一百五十四條第二項定有明文。次按認定不利
    於被告之事實，須依積極證據，苟積極證據不足為不利於被
    告事實之認定，即應為有利於被告之認定，更不必有何有利
    之證據；且刑事訴訟法上所謂認定犯罪事實之證據，係指足
    以認定被告確有犯罪之積極證據而言，該項證據自需適合於
    被告犯罪事實之認定，始得採為斷罪資料；如未能發現相當
    證據，或證據不足以證明，自不能以推測或擬制之方法，以
    為裁判之基礎；又刑事訴訟法第一百六十一條第一項規定檢
    察官就被告犯罪事實，應負舉證責任，並指出證明之方法，
    故檢察官對於起訴之犯罪事實，應負提出證據及說服之實質
    舉證責任，倘其所提出之證據，不足為被告有罪之積極證明
    ，或其闡明之證明方法，無從說服法官以形成被告有罪之心
    證，基於無罪推定之原則，自應為被告無罪判決之諭知，最
    高法院三十年上字第八一六號、二十九年上字第三一０五號
    及九十二年台上字第一二八號等判例意旨可資參照。
  (二)公訴意旨無非以在「洗匠洗車場」查獲制式子彈一顆，而被
    告二人平日在「洗匠洗車場」出入頻繁，以及被告甲○○使
    用之0000000000號行動電話與被告乙○○使用之
    0000000000號行動電話間之通聯監聽內容，為論
    罪依據。訊據被告二人均堅詞否認持有本件制式子彈，並均
    辯稱：渠等均不知「洗匠洗車場」內存有該制式子彈等語，
    且查本件制式子彈係在「洗匠洗車場」之左側牆壁木櫃內所
    查獲，有高雄市政府警察局左營分局搜索扣押筆錄、扣押物
    品目錄表各一份以及查獲現場相片二幀可稽（分見警卷第十
    九頁至第二十二頁、第三十四頁所列第三排之相片），而「
    洗匠洗車場」係被告二人之友人所經營之處所，本非被告二
    人平日管領住居之處所，縱然被告二人平日在該處出入頻繁
    ，亦不能因而將在該處查獲之本件制式子彈當然歸為渠等掌
    管持有之物；再者依被告甲○○使用之000000000
    0號行動電話與被告乙○○使用之0000000000號
    行動電話間之通聯監聽內容，內容固見雙方談及拿取「八四
    」、「兩罐酒」、「一罐」、「黑色的那支」、「油」之類
    之對話，有監聽譯文一份（見偵Ａ卷第四十一頁至第四十七
    頁），然並無任何證據足認上揭對話內容所談及之物即為本
    件制式子彈，無從顯示上開對話內容與本件制式子彈相關，
    尚無法僅憑上開對話內容即可據以推認被告二人持有本件制
    式子彈。此外亦未見有何積極證據足以彰顯被告二人將本件
    制式子彈置於實力支配下之情況存在，則公訴人就被告二人
    持有本件制式子彈之犯行，並未舉證達令人信實無疑之程度
    ，無從認為被告二人尚有持有本件制式子彈之行為，然因公
    訴意旨認此部分與上開成罪部分，係同一個持有行為，爰不
    另為無罪判決之諭知，附此敘明。
據上論斷，應依刑事訴訟法第二百九十九條第一項前段，槍砲彈
藥刀械管制條例第十二條第四項，刑法第二條第一項、第十一條
前段、第二十八條、第三十八條第一項第一款、第四十二條第三
項，修正前刑法第四十一條第一項前段，修正前罰金罰鍰提高標
準條例第二條，判決如主文。
本案經檢察官丙○○到庭執行職務。
中　　華　　民　　國　　96　　年　　2 　　月　　7 　　日
  　　　　　　　　刑事第十一庭審判長法　官　張維君
                                    法  官  鍾邦久
                                  　法  官  陳威龍
以上正本證明與原本無異。
如不服本判決，應於收受送達後10日內向本院提出上訴書狀（應
附繕本）。
　　　　　　　　　　　　　　　　　　書記官　鄭吉裕
中　　華　　民　　國　　96　　年　　2 　　月　　8 　　日
附錄論罪科刑法條：
槍砲彈藥刀械管制條例第十二條第四項
  未經許可，持有、寄藏或意圖販賣而陳列子彈者，處五年以下
  有期徒刑，併科新台幣三百萬元以下罰金。
